臺灣新竹地方法院民事判決  
109年度重訴字第175號
原      告  龍曜建設有限公司

法定代理人  盧朝杉  
訴訟代理人  吳尚昆律師
            葉思慧律師
被      告  黃信瑞  
訴訟代理人  巫宗翰律師
複 代 理人  陳建源律師
            劉芯言律師
上列當事人間請求履行契約等事件，本院於民國110年10月22日
辯論終結，判決如下：
    主      文
原告之訴及假執行之聲請均駁回。
訴訟費用由原告負擔。
    事實及理由
一、原告主張：
　㈠原告於民國103年間，與坐落桃園市○○區○○段000○000地號（
    下逕稱地號）之地主（下逕稱地主），約定成立合作開發建
    案（建案名稱：文化靜園），蓋設透天別墅28戶，原告並依
    與地主間合作契約之約定，取得其中20戶（下稱系爭房屋）
    之所有權，另由地主取得7戶，最後1戶為警衛室公共設施，
    由各區分所有權人分別持有27分之1。嗣於104年10月間，原
    告因資金需求，遂陸續向被告借款新臺幣（下同）40,000,0
    00元（其中預先扣除利息後，原告實際向被告借得35,200,0
    00元），而後續因原告難以償還借款，被告遂請求原告將系
    爭房屋信託予被告，授權被告代原告為系爭房屋之管理、買
    賣、清償銀行貸款等事宜，兩造並於105年12月6日就上開信
    託關係簽訂信託契約書（下逕稱信託契約書），依信託契約
    書第5條約定，原告以系爭房屋之出售價金清償其對於被告
    之債務後，如有剩餘或利益，被告應將其返還予原告。詎兩
    造後續於107年12月3日就系爭房屋之信託及兩造借貸事宜核
    對帳務，原告發覺被告並未如實揭露相關資訊，僅單方製作
    協議書（下逕稱協議書）暨後附之支出明細表，其中記載原
    告關於文化靜園建案相關應支出金額為148,697,253元，被
    告總共已為原告支付135,181,601元，尚餘13,515,652元未
    付等文字，然並未提出相關支付憑證，且不待原告逐一核對
    逕要求原告立即簽署協議書，約定由被告給付原告7,000,00
    0元以結清兩造間就本件信託關係所生之債權債務關係。然
    事後經原告查證，竟發現被告對於系爭房屋終止信託、對於
    原告之信託利益核算有下列漏列或記載不實之情形：
　⒈依協議書第1條第10項記載被告替原告償還外面債務8,900,00
    0元等語，惟原告僅積欠訴外人許秋澤2,000,000元、趙秀蕊
    1,000,000元、李子國1,000,000元及蔣文雄1,000,000元，
    合計為5,000,000元，並非上開第10項所載之金額，因此被
    告浮報代償金額3,900,000元（計算式：8,900,000元－5,000
    ,000元＝3,900,000元）。
　⒉又系爭房屋其中1戶門牌號碼桃園市○○區○○路0000巷0弄00號
    之房屋，於原告將系爭房屋信託予被告前，即已與訴外人吳
    素惠就上開房屋簽署預售屋買賣契約，約定買賣價金為13,0
    00,000元，原告並已收取定金2,470,000元。而系爭房屋另1
    戶門牌號碼桃園市○○區○○路0000巷00弄0號之房屋，亦於原
    告將系爭房屋信託予被告前，即已與訴外人江玠儀就上開房
    屋簽署預售屋買賣契約，約定買賣價金為16,100,000元，原
    告並已收取定金2,500,000元。嗣原告將系爭房屋信託予被
    告、由被告繼續處理系爭房屋買賣事宜並代收買賣價金後，
    就上開2預售之房屋，被告原應按信託本旨給付原告之數額
    為14,130,000元（計算式：兩戶交易總價29,100,000元－兩
    戶銀行貸款10,000,000元－兩戶已收取訂金4,970,000元＝14,
    130,000元），然被告卻於協議書第1條第5項中記載該2戶解
    約另由訴外人劉杰林分別以13,000,000元及15,200,000元買
    受，原告應取得28,200,000元，扣除被告所代為收取共6,00
    0,000元定金及代清償之銀行房屋貸款共10,000,000元後，
    原告總計獲得12,200,000元等語。經原告查詢，吳素惠之買
    賣契約並未解除，故買賣價金仍為13,000,000元、原告收取
    定金2,470,000元；而另一買賣契約雖經解除後由被告與劉
    杰林另為買賣，然買賣價金為16,500,000元，而非協議書所
    記載之15,200,000元，況原告僅有收受2,500,000元之定金
    ，是被告依信託意旨為原告代收之房屋買賣價金應為14,530
    ,000元（計算式：13,000,000元＋16,500,000元－4,970,000
    元－10,000,000元＝14,530,000元），而非協議書所記載之12
    ,200,000元，差額2,230,000元應由被告返還予原告。
　⒊另系爭房屋其中警衛室（門牌號碼：桃園市○○區○○路0000巷0
    號）為公共設施，由其餘共27位區分所有權人各持分27分之
    1，該警衛室之面積為59,322平方公尺，故依前開持分計算
    其餘區分所有權人應各有相當於2.19平方公尺。而依協議書
    第2條約定，被告同意以每坪160,000元之價格買受原告所有
    系爭房屋其中11戶房屋，然依協議書第2條第1項中關於系爭
    房屋總面積計算為852.71坪，此面積對照該11間房屋之建物
    謄本，係僅有計算主建物面積，而漏列共有部分之警衛室面
    積，亦即該11間房屋每間均漏列2.19平方公尺之面積，總計
    漏列7.3坪，以每坪160,000元計算，被告應補足1,168,000
    元之房屋買賣價金。
　⒋復兩造於協議書第2條約定被告同意以每坪160,000元之價格
    買受原告所有系爭房屋其中11戶房屋，並以此買賣價金與被
    告前為原告所支出之費用相扣抵，如有剩餘，被告自應給付
    前開買賣價金之餘款予原告。姑不論協議書第2條第1項所計
    算之11戶房屋買賣價金136,433,600元是否有漏計前開警衛
    室之建物面積，被告以協議書第1條其代墊金額148,697,253
    元作為與11戶房屋買賣價金相扣抵之基準已有違誤，蓋自協
    議書後附為原告給付關於文化靜園建案之費用明細可知，被
    告依信託契約本旨為原告代墊之各項數額總計僅為135,181,
    601元，並無高達協議書第1條所記載之148,697,253元，故
    差額部分13,515,652元，被告亦應給付原告。
　⒌據此，被告既有上述登載不實或漏列之情形，而尚有上開金
    額未給付原告，然自兩造於107年12月3日簽訂協議書迄今，
    被告均分毫未付，為此提起本件訴訟。
　㈡而本件關於被告所計算其依信託本旨為原告代為支出之各款
    項明細後，原告發現有如前揭所示漏未正確計算之數額，而
    該數額中如房屋買賣價金部分依信託契約書第5條約定應歸
    為原告所有，另被告錯誤計算而增加其所能主張抵扣應給付
    原告房屋買賣價金之債權，是原告依信託契約約定及民法第
    367條規定，請求被告給付原告11間房屋買賣價金20,913,65
    2元，應屬有理。
　㈢又兩造前已簽署信託契約書，約定原告同意將系爭房屋信託
    移轉予被告，由被告依信託意旨代為管理、出售信託房屋事
    宜，出售之房屋價款用以抵銷原告積欠被告之債務。嗣兩造
    因終止信託關係而簽署協議書，其中第1條約定係被告處理
    系爭房屋事宜並代原告支出之各項費用彙整、第2條則係被
    告同意以承受原告部分系爭房屋之價值、被告代為銷售2戶
    房屋之買賣價金等金額共計150,633,600元來抵銷第1條約定
    之數額，抵銷完畢尚有1,936,347元之餘額；換言之，原告
    以系爭房屋其中11戶房屋之價值，已全部抵銷被告所代為支
    付之各項費用，原告並未積欠被告分文債務。是原告既對被
    告無任何債務可言，且兩造已終止信託關係，是加計前開被
    告溢收代銷之房屋買賣價金2,330,000元、超算代償債務款
    項3,900,000元、漏算承受房屋坪數1,168,000元以及被告溢
    算未代原告清償或給付之13,515,652元部分，被告保有抵銷
    完畢之款項已無法律上原因，且造成原告短收房屋買賣價金
    17,013,652元及無故多清償3,900,000元債務之損害，是原
    告亦得依協議書契約約定及民法第179條規定請求被告返還2
    0,913,652元。
　㈣另依協議書第3條雖約定被告同意於107年12月5日前支付結餘
    款7,000,000元予原告，兩造協議以後互不相欠等語，然此
    約定成立並有效之前提在於兩造就信託契約各項債務之會算
    結果正確，確認該核算結果無誤並同意以一定之數額為會算
    後給付之協議，乃為當然。況本件如依協議書會算之結果，
    被告實僅需再給付原告1,936,347元，根本無需增加給付至7
    ,000,000元，亦徵原告同意會算給付之結果不可能少於7,00
    0,000元，何況本件被告誤算、虛增之數額高達20,000,000
    餘元。甚至被告自簽訂協議書迄今均未依約給付7,000,000
    元，依協議書第3條約定，原告自不受該條協議之拘束，而
    得對被告請求如本件訴訟之主張。
　㈤被告雖辯稱兩造以協議書達成和解等語，惟依協議書契約之
    台頭及約定乃協議書，而非和解書，且兩造簽訂協議書之緣
    由乃係就借貸與信託關係核對會帳後達成協議，可知該協議
    書係兩造為終止信託關係，並由被告依信託法第68條第1項
    規定就其受託事務作成結算書。又協議書為被告單方面以受
    託人身分整理，當中並無原告拋棄或承受關於信託標的權利
    義務之內容，且被告整理兩造信託關係之會算結果，尚有餘
    額1,936,347元，然被告卻於協議書約定給付原告結餘款7,0
    00,000元，此乃異於一般和解契約雙方互有讓步之情形，足
    見協議書並非和解書甚明。
　㈥另被告辯稱其已給付原告7,000,000元等語，然觀之臺灣桃園
    地方檢察署另案勘驗之影片可知，協議書及收款證明乃於10
    7年12月3日同日由原告法定代理人按捺印鑑簽署，而影片中
    未有被告實際交付7,000,000元予原告法定代理人之畫面，
    且簽署協議書及收款證明當日被告根本未至銀行領款，實無
    可能於約定付款日前即由原告收受被告交付之7,000,000元
    現金。另原告法定代理人雖似面帶微笑按捺印鑑，惟當日簽
    署實情乃被告夥同數名黑道分子將原告法定代理人強押至他
    處簽署協議書及收款證明，原告法定代理人為求全身而退，
    僅得壓抑其緊張之情緒假以神色自若，自不能以收款證明及
    勘驗筆錄內容，即謂被告已履行協議書之義務。
　㈦綜上，爰聲明：
　⒈被告應給付原告20,913,652元，及自起訴狀繕本送達翌日起
    至清償日止，按年息百分之5計算之利息。
　⒉訴訟費用由被告負擔。
　⒊願供擔保，請准宣告假執行。
二、被告則以：
　㈠依協議書第1條第1項、第2項、第3條約定，原告因系爭房屋
    開發案向訴外人臺灣中小企業銀行新屋分行融資貸款，嗣因
    無法支付利息而恐遭銀行拍賣，遂協議原告於105年12月6日
    將453、454地號土地跟系爭房屋信託登記予被告名下，107
    年12月5日前支付結餘款7,000,000元予原告，此後兩造互不
    相欠，其後被告亦依約已支付上開7,000,000元予原告。
　㈡而依民法第736、737條規定所示，協議書約定之內容，係兩
    造針對信託契約書所載後續由被告出資完成工程一事，所達
    成之和解協議，該和解協議內容係由兩造互相讓步而成立，
    和解後之任何一方所受之不利益均屬其兩造讓步之結果，不
    能據為撤銷之理由，是和解契約既已合法成立，兩造當事人
    即均應受該契約之拘束，縱使一造因而受不利益之結果，亦
    不得事後翻異，更就和解前之法律關係再行主張。準此，兩
    造既已合意簽立協議書，原告自應受其拘束，且被告亦依協
    議書約定給付結餘款7,000,000元予原告，故原告自不得再
    就協議書記載之同一事件向被告主張任何權利。
　㈢退步言之，若原告仍爭執協議書內容，惟民法第738條規定於
    債編，並無任何排除適用民法總則之規定，又和解不得以錯
    誤為理由撤銷之，但當事人之一方，對於他方當事人之資格
    或對於重要之爭點有錯誤而為和解者不在此限，此觀民法第
    738條第3款之規定至明。此種撤銷權之行使，既係以錯誤為
    原因，則民法第90條關於以錯誤為原因，行使撤銷權除斥期
    間之規定，於此當有其適用。另錯誤之意思表示，在未撤銷
    前仍為有效，且其撤銷權須自意思表示1年內行使之，逾期
    即行消滅。而本件協議書係於107年12月3日作成，兩造簽立
    協議書前，已經多次協商及對帳，原告亦已收下被告給付之
    7,000,000元，可見原告確實有認同協議書經對帳協商後之
    結果，兼有認同協議書內容及所附結算清單之付款金額項目
    ，故原告請求之各項金額並非真實，協議書並無錯誤存在。
    縱原告主張之各項金額存在，兩造既已認同協議書所示之結
    果，原告仍應受協議書拘束，不得再就此為任何主張。
　　若原告上開主張有撤銷和解之意，其起訴顯已逾1年除斥期
    間而不得撤銷。
　㈣綜上，爰答辯聲明：
　⒈原告之訴駁回。
　⒉訴訟費用由原告負擔。
　⒊如受不利之判決，被告願供擔保，請准宣告免為假執行。
三、本院之判斷：
　㈠原告主張其於103年間與453、454地號土地之地主，約定成立
    名稱「文化靜園」之合作開發建案，蓋設文化靜園別墅28戶
    ，並由原告取得系爭房屋20戶，另由地主取得7戶，最後1戶
    為警衛室公共設施，由各區分所有權人分別持有27分之1。
    嗣因原告有資金需求，乃向臺灣中小企業銀行新屋分行借款
    ，後續因原告難以償還借款，兩造經協商後，於105年12月6
    日簽訂信託契約書，依該契約書第1條、第2條、第5條約定
    ，原告將其取得之系爭房屋及其坐落453、454地號土地應有
    部分信託登記予被告，由被告開發、管理、處分（含買賣出
    售、價金收受、價金分配）、收益信託財產。並約定系爭房
    屋因有出售而由被告收受買賣價金後，應先行清償銀行貸款
    ；未付之工程款、稅費等費用，於上述費用全數清償完畢後
    ，如有剩餘價款，則歸屬原告所有。其後兩造另於107年12
    月3日簽署協議書，依該協議書第1至3條約定，其中臚列被
    告於上開信託期間內為原告代墊之各項費用，總計148,697,
    253元，且兩造同意由被告以每坪16萬元之金額，承受系爭
    房屋中其餘尚未售出之11戶，合計坪數852.71坪，另加計已
    售出2戶所得12,200,000元、詹姓地主回收所得2,000,000元
    ，合計金額150,633,600元（計算式：160,000元×852.71坪＋
    12,200,000元＋2,000,000元＝150,633,600元），扣除前開被
    告代墊之費用148,697,253元後，合計1,936,347元（計算式
    ：150,633,600元－148,697,253元＝1,936,347元），且兩造
    同意由被告支付7,000,000元予原告後，兩造互不相欠，原
    告並承諾於被告給付上開款項後，不得再為任何民、刑事訴
    訟或請求等事實，業據原告提出信託契約書、協議書暨檢附
    之結算書等件為證（見本院卷第30至40、378至383頁），且
    上開事實均為被告所不爭執，堪信為真。至原告另主張被告
    於協議書中就原告之信託利益核算有漏列或記載不實之情形
    ，且原告簽署協議書係受被告之強暴脅迫所為，嗣後被告亦
    未依協議書約定給付7,000,000元予原告，爰依信託契約約
    定及民法第367條，或依協議書約定及民法第179條規定，請
    求被告給付20,913,652元及利息等節，則為被告所否認，並
    以前詞置辯，是本院應審究者為：⒈兩造簽署之協議書，其
    效力為何？⒉被告有無依協議書約定給付7,000,000元予原告
    ？⒊原告簽署協議書及收款證明時，有無受被告強暴脅迫？⒋
    原告主張依信託契約約定及民法第367條，或依協議書約定
    及民法第179條規定，請求被告給付20,913,652元，有無理
    由？
　㈡兩造簽署之協議書，其效力為何？
　⒈按當事人主張有利於己之事實者，就其事實有舉證之責任，
    民事訴訟法第277條本文定有明文。次按解釋契約，須探求
    當事人立約時之真意，固不能拘泥文字致失真意。惟如契約
    文義已明確，當以之作為契約解釋之重要依據。而當事人立
    約時之真意如與文義不符，雖非不得本於立約時之各種主客
    觀因素、契約目的、誠信原則資以探究。然主張當事人之真
    意與契約文義不符者，就另有真意一節，除應具體主張外，
    當應提出足供法院為探求真意之證據資料，如主張之事實與
    證據資料不能動搖契約文義者，仍應先本於文義為真意之探
    究（最高法院108年度台上字第370號判決意旨參照）。
　⒉查兩造於107年12月4日簽署協議書，並於協議書第1條臚列被
    告於兩造信託關係存續期間代原告支出之各項費用；第2條
    約定由被告向原告價購系爭房屋其餘尚未售出之11戶；第3
    條並約定由被告給付原告7,000,000元，此後兩造互不相欠
    等語，已如前述，堪信兩造間就協議書約定之內容已達成合
    意。且經核該協議書約定之內容，亦無任何違背公序良俗或
    其他強制規定之情事，是兩造所簽署協議書之約定，自屬有
    效，堪予認定。
　⒊原告雖主張依協議書內容所列載之項目及金額，有缺漏或誤
    載，而與實際金額不符等語。惟參酌證人即協議書之見證人
    二范瑞綸於本院110年9月7日言詞辯論期日證稱：「有看過
    （指協議書）。我有在見證人欄位簽名」；「（問：是否知
    道原告法代和被告為何要簽立原證二的協議書？）知道，就
    是興建房屋股東的問題」；「（問：協議書的內容，是如何
    擬定的？」是黃信瑞和原告法代二個人討論的」；「當時二
    個人（指兩造）的私帳有點亂，後來他們就以7,000,000元
    解決股東間的問題」；「就是大家（指兩造）拉來拉去，一
    開始是說被告房屋全部賣完再總結，但原告不要，原告希望
    一次解決債務，討論間就提出這個數字」等語（見本院卷第
    325至326頁），證人范瑞綸並於另案偵查中證述：被告找伊
    當協議書之見證人，每次協商伊都有在場，協商了2個多月
    才簽協議書，當時被告說只要付190多萬，可是原告說要給
    他1000多萬，因為他們2人的帳目太複雜，他們自己也對不
    出來，所以他們2人協商完取700萬，協議最終結果是被告要
    給原告700萬元等語綦詳（見台灣桃園地方檢察署108年度他
    字第2539號偵查卷【下稱他字第2539號偵查卷】第65、66頁
    ），暨證人即協議書之見證人一余國瑋亦於另案偵查中結證
    稱：是原告法定代理人找伊當協議書之見證人，在簽協議書
    前有跟被告協商數次，原告法定代理人在過程中有重要決策
    都會在場，多次協商後才擬定協議書，原告法定代理人知道
    協商的結果，交由律師擬定協議書，協議書是原告法定代理
    人帶來的，是事前協議好並對帳完後才簽的，協議書第2條
    第2項所載會帳核算結果之餘額為1,936,347元是被告帳面上
    之金額，是為了要做核銷使用，第3條約定被告同意支付7,0
    00,000元是經過先前協商後的數字，沒有紀錄在協議書內等
    節明確（見他字第2539號偵查卷第64、65頁）。
　⒋又經本院提示原告所提協議書後附之支出明細表（清晰版本
    見本院卷第280至285頁）予證人范瑞綸辨識，證人范瑞綸證
    述：有看過這些資料，兩造在對帳的時候，伊在旁邊無聊有
    看過，他們大概對帳對了二個月，各自拿出各自的資料等語
    綦詳（見本院卷第327頁），另證人范瑞綸與被告間亦有因
    被告與原告法定代理人對帳一事而互以LINE傳送訊息交換意
    見等情，亦據證人范瑞綸於本院言詞辯論期日結證：「（提
    示他字第2539號卷第113頁至126頁訊息紀錄，其中阿斌是否
    為你？你與何人的對話？內容講述什麼事情？）阿斌是我，
    是我跟被告的對話，就是講兩造對帳的事情。」、「（提示
    他字第2539號卷第116 頁、120 頁反面，手寫對帳資料，所
    指為何？）第120 頁反面，00000000元是原告法代計算出來
    的，116 頁0000000 元是被告計算出來的，因為兩方有所差
    距，所以最後才以700萬元達成協議」、 「（協議書二（二
    ）記載，雙方共同會帳，核算結果之餘額為新台幣1,936,34
    7 元，為何協議書三，被告同意要支付結餘款700萬元？）
    兩造很亂，原告法代說被告還要給他這麼多錢，但被告又說
    他已經代墊這麼多錢了，最後以700萬元解決股東的問題」
    等語明確（見本院卷第327頁）。是依上開協議書約定條款
    及證人之證述，可知兩造簽署協議書，係因兩造於信託關係
    存續期間衍生各項費用之帳目不清，遂共同協議擬定一金額
    ，作為兩造信託關係存續期間由被告代墊費用金額之認定，
    並約定再由被告給付7,000,000元予原告作為信託關係之結
    算款，核其目的在於兩造另以契約約定方式，結算兩造於信
    託關係存續期間所衍生之各項債權債務關係，而排除信託契
    約書約定之適用，況稽之證人余國瑋前揭證述，兩造於簽定
    協議書前已經過數次協商，且該協議書內容亦係經由原告法
    定代理人認可後交由律師撰擬，顯見兩造就協議書內有關信
    託關係存續期間被告代墊之款項、出售房屋所得之利益，買
    受系爭房屋之條件、金額等均已有充分之溝通與協商，方始
    簽定協議書。是關於兩造信託關係存續期間所衍生之各項費
    用，既經兩造合意以協議書約定之項目及金額為準，是該協
    議書之約定除有無效或經撤銷之情事，原告自應受該協議書
    約定內容之拘束，而不得擅自另行主張該協議書之核算結果
    有誤，並逕予排除協議書約定之效力，則原告主張協議書列
    載之項目及金額有誤云云，難認有據。
　⒌至原告所舉證人許秋澤，既未看過該紙協議書，即無從得悉
    兩造簽立協議書之緣由及簽署之目的，縱其於本院言詞辯論
    期日證稱：原告法代有跟伊借200萬元，已經清償快2年了，
    原告法定代理人是在新埔的一家加油站拿現金給伊，然後伊
    就走了等語（見本院卷第332頁），至多僅能證明原告法定
    代理人有以現金償還證人許秋澤，與該紙協議書之核算是否
    有誤、被告是否確實依協議書之約定給付原告700萬元等本
    件爭點均無涉，尚無法作為對原告有利之認定。
　⒍綜上，兩造既約定同意以協議書內容結算兩造信託關係存續
    期間所生之債權債務關係，且該協議書內容並無任何違背公
    序良俗或其他強制規定之情事，應屬有效，是兩造間就信託
    契約書所衍生之債權債務關係，自應受該協議書約定之效力
    拘束，堪予認定。
　㈢被告有無依協議書約定給付7,000,000元予原告？
　⒈依兩造協議書第3條約定，被告同意於107年12月5日前支付結
    餘款7,000,000元予原告，兩造協議以後互不相欠，原告並
    承諾於被告給付上開款項後，不得對原告或第三人李乃仁主
    張任何民、刑事訴訟或請求等語，已如前述。而原告復主張
    兩造於簽署協議書後，被告並未依協議書約定給付7,000,00
    0元予原告等語。
　⒉稽之證人范瑞綸於另案偵查中及本院言詞辯論期日均證述：
    是伊親手交現金7,000,000元給原告法定代理人等語明確（
    見他字第2539號偵查卷第65頁，本院卷第326頁），另參以
    被告提出之收款證明及新竹第三信用合作社（下稱新竹三信
    ）存摺影本，其中收款證明內記載「實有收到黃信瑞新台幣
    七百萬元整」等文字，下方並有原告法定代理人之簽名、原
    告公司暨法定代理人之印信（即俗稱大小章），再依被告於
    新竹三信開戶之存摺所示，該帳戶內確實有1筆7,000,000元
    支出之交易紀錄，且該筆交易紀錄之日期為107年12月4日，
    經核亦與上開收款證明下方記載之日期相符，上開事實亦有
    被告提出收款證明、被告之新竹三信帳戶存摺影本等件在卷
    可參（見本院卷第214、210頁）。況原告法定代理人有在收
    款證明上用印，此有被告所提另案台灣桃園地方檢察署檢察
    事務官勘驗筆錄存卷可查（見本院卷第254、256頁），原告
    對此亦不爭執，是本院審酌上開銀行交易紀錄之金額、日期
    均與收款證明之記載相符，該收款證明亦經原告法定代理人
    親自用印蓋有原告公司之印文等節，堪信被告確實於107年1
    2月4日，已依協議書第3條約定，將7,000,000元交付予原告
    ，則原告主張被告尚未給付7,000,000元云云，尚難憑採。
　⒊至原告質疑證人范瑞綸證詞之憑信性一節，雖協議書書立之
    日期與收款證明所載日期有一天之差，協議書簽訂日期為10
    7年12月3日，收款證明之日期則為107年12月4日，協議書與
    收款證明是否同時簽署尚無法確認，而被告另案偵查中所提
    影像光碟亦未攝錄到證人范瑞綸交付現金予原告法定代理人
    之影像，證人范瑞綸之證詞就簽立協議書與交款之時間或與
    偵查卷內檢察事務官勘驗筆錄之記載有所扞格，惟該勘驗標
    的光碟內有4個檔案，是否均為同一天錄製，亦無從得悉，
    尚難據此即謂證人范瑞綸之證詞為虛偽不實，況原告法定代
    理人既已在收款證明上親自蓋印，依經驗法則而論，理應已
    收訖款項，若原告主張未收取，應由原告就此變態事實負證
    明之責。再者，原告法定代理人於108年3月間提起刑事告訴
    時，亦從未爭執未收取協議書所約定被告應給付之700萬元
    ，益徵原告空言否認有收受協議書所約定被告應給付之700
    萬元，猶顯無稽，難以憑採。
　㈣原告簽署協議書及收款證明時，有無受被告強暴脅迫？
　⒈復按當事人主張其意思表示係因被詐欺或脅迫而為之者，應
    就其被詐欺或被脅迫之事實，負舉證之責任（最高法院95年
    度台上字第2948號判決意旨參照）。
　⒉而原告另主張其係遭被告以強暴脅迫之方式簽署協議書及收
    款證明等語，揆之上開規定及說明，自應由原告主張其受被
    告為強暴脅迫之事實，負舉證責任。惟經本院遍觀全卷，均
    未見原告就其受被告為強暴脅迫之事實，提出任何有利於己
    之證據以供本院審酌，僅係泛稱其於簽署文件時遭被告為強
    暴脅迫云云，已難遽信。
　⒊證人余國瑋並於另案偵查時具結證述：簽協議書的過程原告
    法定代理人表現輕鬆，原告法定代理人的親戚也坐在原告法
    定代理人左側，原告法定代理人並無被逼迫等情事（見他字
    第2539號偵查卷第64頁反面），復觀之臺灣桃園地方檢察署
    檢察事務官勘驗兩造簽署協議書時之錄影影像，其中未見原
    告法定代理人有何遭他人逼迫之行為，且原告法定代理人於
    簽約期間均係面帶微笑交談，有被告提出臺灣桃園地方檢察
    署檢察事務官勘驗筆錄附卷可參（見本院卷第216至264頁）
    ，並經本院依職權調取另案臺灣桃園地方檢察署偵查卷宗查
    明屬實（勘驗筆錄見他字第2539號偵查卷第135至147頁），
    亦堪信原告於簽署協議書時，並無受他人強暴脅迫之情狀。
    況簽署協議書之時間係107年12月3日，原告法定代理人卻遲
    至數月後之108年3月20日始向台灣桃園地方檢察署對被告提
    起偽造私文書、強制罪嫌之告訴，甚而於109年10月27日方
    為本件民事請求而為如上之主張，卻未立即以協議書係非出
    於自由意志所簽立而爭議該協議書之任意性及真實性，並據
    此撤銷書立協議書之意思表示，再再均與常情不符，原告法
    定代理人對被告所提上開刑事告訴，亦經檢察官認定犯罪嫌
    疑不足而為不起訴處分確定，此有被告所提台灣桃園地方檢
    察署檢察官108年度偵字第19041號、109年度偵字第2649號
    不起訴處分書在卷供參（見本院卷第164至174頁），益徵原
    告主張其法定代理人簽署協議書及收款證明時，係受被告之
    強暴脅迫等情，猶顯無稽，尚難信採。
　⒋綜上，原告既未能舉證證明其簽署協議書及收款證明時，有
    何受被告強暴脅迫之情事，且經本院審酌另案臺灣桃園地方
    檢察署偵查卷內之勘驗結果，亦未見有何強暴脅迫原告簽署
    文件之情狀，則原告空言為此部分之主張，難認有據，不足
    採信。
　㈤原告主張依信託契約約定及民法第367條，或依協議書約定及
    民法第179條規定，請求被告給付20,913,652元，有無理由
    ？
　⒈承上，兩造所簽署協議書約定之內容既屬合法有效，兩造間
    之權利義務關係自應受該協議書約定之拘束，已如前述。
　⒉另按買受人對於出賣人，有交付約定價金及受領標的物之義
    務，民法367條固有明文。且依信託契約書雖亦約定系爭房
    屋因有出售而由被告收受買賣價金後，應先行清償銀行貸款
    、未付之工程款、稅費等費用，於上述費用全數清償完畢後
    ，如有剩餘價款，則歸屬原告所有等語。惟兩造嗣後已另簽
    署協議書，約定由被告給付原告7,000,000元以結清兩造間
    之債權債務關係，且該協議書之約定既非無效，亦無原告所
    主張因強暴脅迫而得撤銷等情形，是關於兩造間之債權債務
    關係，自應以嗣後約定之協議書內容為準，並無回歸信託契
    約書約定之適用，則原告尚不得再以信託契約約定、民法第
    367條規定，向被告為金錢之請求。
　⒊再按無法律上之原因而受利益，致他人受損害者，應返還其
    利益，雖有法律上之原因，而其後已不存在者，亦同，民法
    第179條固有明文。且依協議書第3條亦約定被告應給付原告
    7,000,000元，以結清兩造間之債權債務關係。然本件被告
    亦已依協議書約定，給付原告7,000,000元，此經本院認定
    如前。且被告給付原告上開金額後，原告亦無提出其他證據
    或說明，足以證明被告尚有其他無法律上原因而受有利益，
    並致原告受有損害之情形，則原告亦不得依協議書約定、民
    法第179條規定，再向被告為金錢之請求。
　⒋綜上，兩造所簽署協議書約定之內容既屬合法有效，兩造自
    應受該協議書約定之拘束，又被告已依協議書第3條約定給
    付原告7,000,000元，而無違反協議書約定之情事，是被告
    已依兩造契約約定之本旨履行其契約義務，自無任何積欠原
    告之款項，則原告主張依兩造信託契約約定、民法第367條
    規定，或依兩造協議書約定、民法第179條規定，請求被告
    給付20,913,652元，為無理由，不應准許。
四、綜上所述，原告請求被告給付20,913,652元，及自起訴狀繕
    本送達翌日起至清償日止，按年息百分之5計算之利息，為
    無理由，應予駁回。又原告之訴既經駁回，其假執行之聲請
    即失所依據，爰併駁回之。
五、本件事證已臻明確，兩造其餘攻擊防禦方法及證據，經審酌
    核與判決之結果不生影響，爰不一一論列，併此敘明。
六、訴訟費用負擔之依據：民事訴訟法第78條。
中　　華　　民　　國　　110 　年　　11　　月　　19　　日
                  民事第一庭    法　官　蔡欣怡
以上正本係照原本作成。　　　　　　　　　
如對本判決上訴，須於判決送達後20日內向本院提出上訴狀。
如委任律師提起上訴者，應一併繳納上訴審裁判費。
中　　華　　民　　國　　110 　年　　11　　月　　19　　日
                                書記官  謝國聖